臺灣高雄地方法院刑事裁定
111年度聲簡再字第3號
聲  請  人  臺灣高雄地方檢察署檢察官
受判決人即  鄭崇志
被      告          



上列聲請人因受判決人即被告違反毒品危害防制條例案件，對於
本院民國109年6月11日109年度簡字第1848號（聲請簡易判決處
刑案號：109年度偵字第4040號）確定判決聲請再審，本院裁定
如下：
    主  文
本件開始再審。
    理  由
一、聲請再審意旨略以：本件受判決人即被告鄭崇志於民國109
    年2月8日15時50分許，在高雄市○○區○○路0號前，為警查獲
    持有含有第二級毒品3,4-亞甲基雙氧苯基甲胺戊酮（Pentyl
    one）成分之毒品咖啡包3包，經送高雄醫學大學附設中和紀
    念醫院（簡稱：高醫）檢驗醫學部毒物室檢驗後，呈第二級
    毒品Pentylone陽性反應，經檢察官聲請以簡易判決處刑，
    並經臺灣高雄地方法院109年度簡字第1848號判決（簡稱：
    原審判決）被告犯毒品危害防制條例第11條第2項持有第二
    級毒品罪，處拘役20日，業於109年7月15日判決確定，有上
    開聲請簡易判決處刑書、刑事判決書附卷可稽。然因高醫對
    於第二級毒品Pentylone之檢驗結果有誤判之情事，於近日
    經媒體披露；而本案經臺灣高等檢察署110年12月23日檢文
    允字第11010018320號函請法醫研究所會同調查局、刑事警
    察局等中央檢驗機關，於110年12月17日前往高醫查核檢驗
    圖譜重新判讀，本件重新判讀結果確定扣案物為第三級毒品
    Eutylone，有法醫研究所110年12月30日法醫毒字第1100009
    3180號函暨清冊可參，堪認本案有新證據足認受有罪判決之
    人應受無罪或輕於原判決所認罪名之判決，請為開始再審之
    裁定，更為審判等語。
二、按有罪之判決確定後，因發現新事實或新證據，單獨或與先
    前之證據綜合判斷，足認受有罪判決之人應受無罪、免訴、
    免刑或輕於原判決所認罪名之判決者，為受判決人之利益，
    得聲請再審；第1項第6款之新事實或新證據，係指判決確定
    前已存在或成立而未及調查斟酌，及判決確定後始存在或成
    立之事實、證據，刑事訴訟法第420條第1項第6款、第3項分
    別定有明文。準此，得據為受判決人之利益聲請再審之「新
    事實」、「新證據」，自不以有罪判決確定前已存在或成立
    而未及調查斟酌者為限，其在判決確定後始存在或成立之事
    實、證據，亦屬之；且所謂「新事實」、「新證據」，其等
    證明程度僅需單獨或與先前之證據綜合判斷，得以合理相信
    足動搖原確定之有罪判決，使受有罪判決之人應受無罪、免
    訴、免刑或輕於原判決所認罪名之判決者，即為已足；至於
    是否確能為較有利之判決，則屬裁定開始再審後，按通常審
    判程序依嚴格證明調查判斷之問題（最高法院106年度台抗
    字第44號、108年度台抗字第747號裁定理由參照）。
三、次按行為後法律有變更者，適用行為時之法律，但行為後之
    法律有利於行為人者，適用最有利於行為人之法律，刑法第
    2條第1項亦有明文。查毒品危害防制條例第11條第5項業於1
    09年1月15日經總統公布修正，並自同年7月15日起生效。而
    修正前毒品危害防制條例第11條第5項規定：「持有第三級
    毒品純質淨重20公克以上者，處3年以下有期徒刑，得併科
    新臺幣30萬元以下罰金。」，修正後規定：「持有第三級毒
    品純質淨重5公克以上者，處2年以下有期徒刑，得併科新臺
    幣20萬元以下罰金。」。修正後規定將處罰持有第三級毒品
    重量之標準下降（較易成立犯罪），惟將法定刑（有期徒刑
    及罰金刑）降低，是若行為人於109年7月15日前持有之第三
    級毒品純質淨重未達20公克，當以修正前之毒品危害防制條
    例第11條第5項較為有利（因不會成立犯罪）；若達20公克
    ，則以修正後之毒品危害防制條例第11條第5項較為有利（
    因法定刑較低）。換言之，應依行為人持有第三級毒品之純
    質淨重，判斷修正前或修正後之毒品危害防制條例第11條第
    5項何者對行為人較為有利，並依刑法第2條第1項加以選擇
    適用，合先敘明。
四、經查：
㈠、本件被告於上開時地，為警查獲持有毒品咖啡包3包，經送高
    醫檢驗後呈現第二級毒品Pentylone陽性反應，而經高雄地
    檢署檢察官聲請簡易判決處刑，並由本院簡易庭以原審判決
    判處被告犯持有第二級毒品罪，處拘役20日，並於109年7月
    15日判決確定等情，有上開原審判決、前案紀錄表可稽。
㈡、嗣上開扣案毒品咖啡包檢驗圖譜，經法醫研究所會同調查局
    、刑事警察局等中央檢驗機關，於110年12月17日前往高醫
    重新判讀後，結果為第三級毒品Eutylone，而非第二級毒品
    Pentylone，此有法醫研究所110年12月30日法醫毒字第1100
    0093180號函暨清冊可佐，足認受判決人所持有之毒品咖啡
    包不含第二級毒品成分，僅含有第三級毒品成分。又前開毒
    品咖啡包為受判決人於前述毒品危害防制條例修正生效前所
    持有，依前開說明，尚須以其持有第三級毒品之純質淨重，
    判斷適用修正前或修正後之毒品危害防制條例第11條第5項
    規定。惟依卷內扣押物品目錄表之記載，扣案之毒品咖啡包
    3包總毛重為20.5公克（警卷21頁）；另依原審判決及原高
    醫檢驗報告所載，高醫就扣案毒品咖啡包僅抽驗1包，經檢
    驗結果，因純度小於1％，無法計算純質淨重，其餘2包則未
    經檢驗。是本件依現有卷證觀之，基於罪疑惟輕原則，應以
    適用修正前之毒品危害防制條例第11條第5項對被告較為有
    利（持有第三級毒品純質淨重未達20公克，不成立犯罪）。
㈢、綜上，本件已得合理相信於確定判決後，因發現前開圖譜重
    新判斷之新證據，單獨判斷後，足認被告有應受無罪判決之
    可能。是聲請人所稱上述各節，均屬實在，核與刑事訴訟法
    第420條第1項第6款規定相符，具再審理由，應由本院為開
    始再審之裁定。另本件被告顯有受無罪判決之可能已明，是
    依刑事訴訟法第429條之2規定，無通知聲請人即高雄地檢署
    檢察官及被告到場陳述意見之必要，併此敘明。
五、又本院裁定時，受判決人因另案詐欺案件，經臺灣高等法院
    高雄分院109年度聲字第206號裁定，應執行有期徒刑3年確
    定，並已於109年2月8日入監服刑中（迄112年1月5日縮刑期
    滿）。且本件原確定判決所處之拘役20日，高雄地檢署已以
    110年12月24日雄檢榮嵋109執6577字第1100085429號函通知
    高雄監獄，該署109年執字6577號受刑人鄭崇志案件，109年
    8月3日填發之執行指揮書應予註銷，有前案紀錄表、高雄地
    檢署檢察官執行指揮書、上開函文等可參。自毋庸依刑事訴
    訟法第435條第2項另諭知停止刑罰之執行，附此說明。
六、依刑事訴訟法第435條第1項，裁定如主文。
中　　華　　民　　國　　111 　年　　3 　　月　　14　　日
                  刑事第十一庭  法　官  洪碩垣
以上正本證明與原本無異。
如不服本裁定，應於送達後3日內，向本院提出抗告狀。
中　　華　　民　　國　　111 　年　　3 　　月　　14　　日
                                書記官  卓榮杰